臺灣板橋地方法院刑事裁定　　　　　　 100年度聲判字第43號
聲　請　人　范敏惠
代　理　人　王勝彥律師
被　　　告　林育慶
上列聲請人因被告涉嫌傷害案件，不服臺灣高等法院檢察署100
年度上聲議字第3198號駁回再議之處分（原不起訴處分案號：臺
灣板橋地方法院檢察署100 年度偵字第3280號），聲請交付審判
，本院裁定如下：
    主  文
聲請駁回。
    理  由
一、聲請意旨略以：
(一)、所謂「證據資料共通原則」、「證據共通原則」，泛稱：同
    一事證，在不同領域之訴訟，事、證皆應相同，不容有歧異
    ，均可沿用者。否則同一事證，有南轅北轍之認定，恐有失
    司法威信。
(二)、聲請人范敏惠於民國100 年4 月25日向臺灣高等法院檢察署
    聲請再議，詳述案發時之事實經過，核與本院100 年度家護
    字第183 號民事通常保護令裁定之內容吻合。顯然被告林育
    慶主觀上有傷害之犯意（拿椅子往聲請人方向丟過去），嗣
    後客觀上再有拿椅子「揮」「打」聲請人，最後造成聲請人
    「左手前臂腫痛3X2 公分」之傷勢，業已符合刑法第277 條
    第1 項傷害罪之構成要件。聲請人聲請再議，事實過程不利
    於被告者，臺灣高等法院檢察署未一律注意，難免率斷之嫌
    。上開裁定主文已確認被告有家庭暴力犯行，嚴禁被告不得
    對聲請人實施身體不法侵害行為，並非「新證據」，聲請人
    提出佐證，證明所述非虛。
(三)、民事通常保護令特性為有繼續性，嚴重性顯然大於刑事之普
    通傷害罪，舉重以明輕，被告何以不構成傷害罪？乃與「刑
    事比例原則」、「刑事平等原則」有嚴重違背。
(四)、聲請人主張本案應予交付審判之裁定，符合跨越起訴門檻之
    要件，否則司法判決毋寧係對兩造之小孩為不良且錯誤之示
    範（傷害人者可以沒事？抑且，一方面家暴傷害成案，另一
    方面刑事傷害罪卻不成立，斲傷人民與司法間之感情，造成
    疏離）。爰依法聲請本院裁定准予交付審判等語。
二、按告訴人不服上級法院檢察署檢察長或檢察總長認再議為無
    理由而駁回之處分者，得於接受處分書後10日內委任律師提
    出理由狀，向該管第一審法院聲請交付審判，刑事訴訟法第
    258 條之1 第1 項定有明文。經查，本件聲請人即告訴人范
    敏惠告訴被告林育慶涉犯刑法第277 條第1 項之傷害罪嫌，
    經臺灣板橋地方法院檢察署檢察官偵查後，於100 年3 月25
    日以100 年度偵字第3280號為不起訴處分，聲請人不服聲請
    再議，復經臺灣高等法院檢察署檢察長於100 年5 月6 日以
    100 年度上聲議字第3198號處分書駁回再議之聲請，嗣聲請
    人於100 年5 月12日收受該處分書後，於100 年5 月23日委
    任律師提出刑事聲請交付審判狀，向本院聲請交付審判等情
    ，業經本院依職權調取前揭檢察署偵查卷證核閱無誤，並有
    臺灣高等法院檢察署送達證書、聲請人所提刑事聲請交付審
    判狀上所附本院收狀戳在卷可稽，是聲請人之聲請程序合於
    首揭規定（聲請交付審判之10日期間，應自聲請人收受臺灣
    高等法院檢察署處分書之翌日即100 年5 月13日起算，計至
    100 年5 月22日為期間之末日，惟該日為星期日，故順延至
    100 年5 月23日為期間之末日），先予敘明。
三、次按，交付審判制之立法意旨，係對於檢察官不起訴或緩起
    訴裁量權制衡之一種外部監督機制，法院僅在就檢察官所為
    不起訴或緩起訴之處分是否正確加以審查，以防止檢察機關
    濫權，依此立法精神，法院就聲請交付審判案件之審查，所
    謂「得為必要之調查」，其調查證據之範圍，自應以偵查中
    曾顯現之證據為限，不可就告訴人新提出之證據再為調查，
    亦不可蒐集偵查卷外之證據，否則將與刑事訴訟法第260 條
    之再行起訴規定混淆不清（臺灣高等法院91年4 月25日刑事
    庭庭長法律問題研究會議決議、臺灣高等法院暨所屬法院93
    年法律座談會刑事類提案第28號結論及法院辦理刑事訴訟案
    件應行注意事項第134 點均同此見解）。又法院裁定交付審
    判，即如同檢察官提起公訴使案件進入審判程序，是法院裁
    定交付審判之前提，必須偵查卷內所存證據已符合刑事訴訟
    法第251 條第1 項規定「足認被告有犯罪嫌疑」而檢察官應
    提起公訴之情形，亦即該案件已經跨越起訴門檻，否則，縱
    或法院對於檢察官所認定之基礎事實有不同之判斷，但如該
    案件仍須另行蒐證偵查始能判斷應否交付審判者，因交付審
    判審查制度並無如同再議救濟制度得為發回原檢察官續行偵
    查之設計，法院仍應依同法第258 條之3 第2 項前段之規定
    ，以聲請無理由而裁定駁回。復按，事實之認定，應憑證據
    ，如未能發現確實之證據，或證據不足以證明，自不能以推
    測或擬制之方法，以為裁判基礎（最高法院40年台上字第86
    號判例意旨參照）。而告訴人之告訴，係以使被告受刑事訴
    追為目的，是其陳述是否與事實相符，仍應調查其他事實以
    資審認，始得為不利被告之認定（最高法院52年台上字第13
    00號判例意旨參照）。又得為訴訟上之證明者，無論為直接
    或間接證據，須客觀上於一般人均不致有所懷疑，而達於確
    信之程度者，始可據為有罪之認定，倘其證明尚未達於確信
    之程度，而有合理可疑存在時，即難據以為被告之不利認定
    （最高法院80年度台上字第553 號判決意旨參照）。
四、告訴意旨認被告涉有上開傷害罪嫌，無非係以證人即被告之
    子女林炫廷、林俐君之證述，受理家庭暴力事件驗傷診斷書
    為其主要論據。惟訊據被告堅詞否認有何傷害犯嫌，辯稱：
    伊與聲請人發生爭執，是因為聲請人先打伊右肩，伊因為有
    五十肩而受不了疼痛，伊才會拿椅子隔離伊與聲請人，因而
    造成聲請人手部之受傷，並非要毆打聲請人等語。經查：
(一)、被告與聲請人間有夫妻關係，於99年12月19日16時20分許，
    在渠等位於臺北縣中和市（已於99年12月25日改制為新北市
    中和區○○○街210 巷2 弄28號之3 之住處內，因細故發生
    爭執，事後聲請人受有左手前臂腫痛3X2 公分傷害之事實，
    業據證人即聲請人於偵查中結證在卷（見本院卷宗第38頁之
    100 年3 月9 日訊問筆錄），且為被告所不否認，並有受理
    家庭暴力事件驗傷診斷書1 紙在卷可稽（見本院卷宗第23頁
    ），堪信屬實。
(二)、然針對上開傷勢造成之原因一事，聲請人先於警詢時指稱：
    被告係拿椅子丟伊，伊以左手臂擋住，造成手部受傷云云（
    見本院卷宗第21頁之99年12月19日警詢筆錄），復於偵查中
    改結證稱：被告當時係拿鐵椅連續毆打伊2 、3 下，且伊在
    遭被告打傷後，為阻止被告打林炫廷，伊才過去拍打被告肩
    膀，叫被告不要打小孩云云（見本院卷宗第38頁正、反面之
    100 年3 月9 日訊問筆錄）。是聲請人究係遭被告拿椅子向
    其丟擲，因阻檔而受傷，抑或是被告直接持椅子毆打而受傷
    等重要情節，前後指訴已有不一，尚難遽信。
(三)、再者，證人林炫廷、林俐君於偵查中亦均證稱：「（問：被
    告有無於99年12月19日16時20分在中和區○○街210 巷2 弄
    28之3 號住處毆打范敏惠？）當天被告在對我們機會教育時
    ，范敏惠走出來，之後他們2 人發生爭執，林炫廷很害怕，
    就躲到窗旁，被告本要靠近林炫廷，把他拉回來，結果范敏
    惠以為被告要打林炫廷，范敏惠就出手打被告的肩膀，被告
    就順手拿起椅子隔開范敏惠。」、「（問：被告有無五十肩
    的問題？）有。」、「（問：被告拿起椅子有無出手攻擊范
    敏惠？）被告就是拿起椅子把范敏惠推開，就沒有再做其它
    動作。」、「（問：被告有無徒手毆打范敏惠？）沒有。」
    等語（見本院卷宗第35頁反面之100 年2 月17日訊問筆錄）
    。又被告患有兩側肩肌腱炎冰凍肩一節，亦有祐嘉骨科診所
    診斷證明書1 紙附卷可參（見本院卷宗第41頁反面）。是以
    被告辯稱：伊當日係因患有五十肩之肩膀被拍打，受不了疼
    痛，才會拿椅子隔開伊與聲請人等語，尚非無稽。復觀諸聲
    請人所受之傷勢，為一般身體與物品接觸即可能造成之傷害
    ，若被告確有如聲請人所指訴係拿椅子丟擲或持椅子連續毆
    打2 、3 下之行為，聲請人之傷勢必當不輕，亦不可能為在
    場之林炫廷及林俐君均未見聞，益徵被告上開所辯當非子虛
    。從而，本件尚難僅憑聲請人前後不一之指訴，即遽認被告
    有聲請人所指稱故意傷害聲請人之行為。此外，復查無其他
    積極證據足認被告有何傷害犯嫌，揆諸前揭法律規定及判例
    意旨，應認被告犯罪嫌疑尚有不足。
(四)、至聲請意旨另以：該傷害之事實，業經本院核發100 年度家
    護字183 號民事通常保護令裁定而得以確認，依據證據共通
    原則，刑事法院不應為相異之認定云云。惟按，民事法院與
    刑事法院之認定，各有不同之查證事實，所採之證據法則門
    檻高低亦互有差異，尚非當然可得互相拘束，或遽謂不得為
    不同之認定，聲請人上開立論基礎已有誤會。況上開民事通
    常保護令裁定係由聲請人聲請交付審判時始提出，並非偵查
    中所顯現之證據，此業經本院依職權調取偵查卷宗核閱無誤
    ，揆諸前揭說明，本院自不得針對此新提出之證據再為調查
    、審究，併此敘明。
五、綜上所述，本案並無積極證據足資證明被告有傷害之犯行，
    揆諸首揭法條規定及判例意旨，尚不得僅憑聲請人片面且有
    瑕疵之指訴，遽令被告擔負傷害罪責，應認其罪嫌不足。是
    以原偵查、再議程序認被告犯罪嫌疑不足，分別為不起訴處
    分、駁回再議之處分，核無不當。而聲請人聲請交付審判之
    理由，已經前開不起訴處分書及駁回再議處分書詳細論列說
    明為不起訴處分及駁回再議聲請之理由，復無何違背經驗法
    則、論理法則或其他證據法則之情事。聲請人猶執陳詞，指
    摘不起訴及駁回再議處分為不當，聲請交付審判，自無理由
    ，應予駁回。
據上論斷，應依刑事訴訟法第258 條之3 第2 項前段，裁定如主
文。
中    華    民    國    100   年    7     月    29    日
                  刑事第八庭審判長法  官  陳鴻清
                                  法  官  劉安榕
                                  法  官  賴彥魁
上列正本證明與原本無異。
本裁定不得抗告。
                                  書記官  楊文祥
中    華    民    國    100   年    7     月    29    日